臺灣高雄地方法院民事判決　九十年度訴字第三四九四號
　　原　　　告　台灣中小企業銀行股份有限公司
　　法定代理人　甲○○
　　訴訟代理人　乙○○
　　被　　　告　丁○○
　　　　　　　　丙○○
　　　　　　　　戊○○
右當事人間請求清償借款事件，本院判決如左：
    主    文
被告丁○○、丙○○應連帶給付原告新台幣參佰壹拾伍萬柒仟捌佰參拾元，及如附表
二編號一所示之利息、違約金。
被告丁○○、丙○○、戊○○應連帶給付原告新台幣參拾伍萬貳仟零柒拾肆元，及如
附表二編號二所示之利息、違約金。
訴訟費用由被告丁○○、丙○○連帶負擔十分之九；餘由被告丁○○、丙○○、戊○○連帶負擔。
本判決第一項於原告以新台幣壹佰零伍萬貳仟陸佰壹拾元，或同額之中央政府建設公
債八十三年度甲期債票供擔保後，得假執行。
本判決第二項於原告以新台幣壹拾壹萬柒仟參佰伍拾捌元，或同額之中央政府建設公
債八十三年度甲期債票供擔保後，得假執行。
    事    實
甲、原告方面：
一、聲明：求為判決除假執行擔保金額外，如主文所示。
二、陳述略稱：被告丁○○於民國（下同）八十七年七月二十日分別向原告借用如附
    表一所示之款項二筆，並分別由被告丙○○、戊○○擔任連帶保證人，約定借款
    期限、利率分別如附表一、二所示，每月一期，按期平均攤還本息，被告等如未
    按期清償，即喪失期限利益，應立即將所借之本金及利息連帶償還，並應連帶給
    付逾期在六個月以內者，按上開利率加計百分之十，逾期超過六個月者其超過逾
    六個月部分，按上開利率加計百分之二十計算之違約金。詎被告丁○○就系爭借
    款，自八十八年九月起即逾期繳款，嗣後附表一編號一所示之款項亦僅繳息至九
    十年六月二十日；如附表一編號二所示之款項，僅繳息至九十年十二月二十日，
    依上述約定，系爭借款應均視為到期。計本件借款尚欠如附表二所示之金額，未
    獲清償，被告丁○○應即將本金、利息及違約金一併清償，而被告丙○○、戊○○既分別為上開二筆借款之連帶保證人，依法自應負連帶給付責任，爰依法提起
    本件訴訟。
三、證據：提出借據、催收款項備查卡、帳卡各二紙、授信約定書三紙。
乙、被告丁○○方面：
一、聲明：求為判決駁回原告之訴。
二、陳述：被告丁○○固然曾向原告借貸系爭二筆款項，然因經濟不景氣，始無法按
    期清償貸款，惟嗣經丁○○與原告協商結果，原告同意丁○○暫時延緩繳納本金
    ，丁○○亦已按時繳納利息。
丙、被告丙○○方面：
一、聲明：求為判決駁回原告之訴。
二、陳述：被告丙○○固然擔任系爭二筆借款之連帶保證人，然因如附表一編號二所
    示之一百五十萬元部分，原告原本僅願貸與丁○○一百萬元，嗣因原告公司經理
    表示，若丙○○提供五十萬元於原告公司定存二年，原告即願多貸款五十萬元予
    丁○○，經丙○○同意後，原告始貸與丁○○一百五十萬元。惟原告明知系爭借
    款並非丙○○所借，嗣竟就丙○○定存之五十萬元行使抵銷權，實令人不服。
丁、被告戊○○方面：
一、聲明：求為判決駁回原告之訴。
二、陳述：被告戊○○固然擔任附表一編號二所示借款之連帶保證人，然因如附表一
    編號二所示之一百五十萬元部分，原告原本僅願貸與丁○○一百萬元，嗣因原告
    公司經理表示，若其妻即被告丙○○提供五十萬元於原告公司定存二年，原告即
    願多貸款五十萬元予丁○○，經渠等同意後，原告始貸與丁○○一百五十萬元。
    惟原告明知系爭借款並非丙○○所借，竟就丙○○定存之五十萬元行使抵銷權，
    實令人不服。
    理    由
一、原告主張被告丁○○於八十七年七月二十日分別向原告借用如附表一所示之款項
    二筆，並分別由被告丙○○、戊○○擔任連帶保證人，約定借款期限、利率分別
    如附表一、二所示，每月一期，按期平均攤還本息，被告等如未按期清償，即喪
    失期限利益，應立即將所借之本金及利息連帶償還，並應連帶給付逾期在六個月
    以內者，按上開利率加計百分之十，逾期超過六個月者其超過逾六個月部分，按
    上開利率加計百分之二十計算之違約金。詎被告丁○○就系爭借款，自八十八年
    九月起即逾期繳款，嗣後附表一編號一所示之款項亦僅繳息至九十年六月二十日
    ；如附表一編號二所示之款項，僅繳息至九十年十二月二十日，依上述約定，本
    件借款應視為到期。計系爭借款尚分別欠如附表二所示之金額，未獲清償等情，
    業據提出借據、催收款項備查卡、帳卡各二紙、授信約定書三紙為證，並為被告
    丁○○、丙○○、戊○○所不否認，堪認為真實。
二、至被告三人固分別執上揭情詞置辯，然被告丁○○因故無法清償借款，與原告並
    無干涉，是其執此為辯，尚無足採。又按保證債務之所謂連帶，係指保證人與主
    債務人負同一債務，對於債權人各負全部給付之責任者而言，此就民法第二百七
    十二條第一項規定連帶債務之文義參照觀之甚明，故連帶保證與普通保證不同，
    縱使無民法第七百四十六條所揭之情形，亦不得主張同法第七百四十五條關於檢
    索抗辯之權利。連帶保證人既應與主債務人負同一清償責任，債權人對於主債務
    人就實行擔保物權受清償，或起訴請求保證人清償，乃得擇一行使，其對於與主
    債務人負同一清償責任之連帶保證人，亦得擇一請求，此分別有最高法院四十五
    年度台上字第一四二六號、六十年台上字第一九二四號判例可資參照。本件被告
    丙○○既擔任系爭二筆借款之連帶保證人，而系爭如附表一編號二所示之借款一
    百五十萬元，又因繳息不正常，經原告依系爭借款契約之約定，主張該筆借款期
    限業已視為到期，並對被告即連帶保證人丙○○就存於原告公司之五十萬元定期
    存款主張抵銷，既為兩造所不爭執，則此乃屬原告權利之行使，是被告丙○○、
    戊○○上開所辯，實亦無可採。
三、按稱消費借貸者，謂當事人約定，一方移轉金錢或其他代替物之所有權於他方，
    而他方以種類、品質、數量相同之物返還之契約。借用人應於約定期限內，返還
    與借用物種類、品質、數量相同之物。遲延之債務，以支付金錢為標的者，債權
    人得請求依法定利率計算之遲延利息。但約定利率較高者，仍從其約定利率。當
    事人得約定債務人不履行債務時，應支付違約金。民法第四百七十四條、第四百
    七十八條、第二百三十三條第一項、第二百五十條第一項分別定有明文。又數人
    負同一債務，明示對於債權人各負全部給付之責任者為連帶債務，而連帶債務之
    債權人得對於債務人中之一人或數人或其全體，同時或先後請求全部或一部之給
    付，連帶債務未全部履行前，全體債務人仍負連帶責任，民法第二百七十二條第
    一項、第二百七十三條第一項亦著有明文。另稱保證者，謂當事人約定，一方於
    他方之債務人不履行債務時，由其代負履行責任之契約。保證債務，除契約另有
    訂定外，包含主債務之利息、違約金、損害賠償及其他從屬於主債務之負擔，民
    法第七百三十九條、第七百四十條亦分別定有明文。再者，保證債務之所謂連帶
    ，係指保證人與主債務人負同一債務，對於債權人各負全部給付之責任者而言，
    此就民法第二百七十二條第一項規定連帶債務之文義參照觀之亦明，最高法院四
    十五年台上字第一四二六號判例著有明文，亦如上述。本件被告丁○○為系爭二
    筆款項之借款人，而被告丙○○、戊○○分別系爭借款之連帶保證人，既均如上
    述，則原告分別依據消費借貸及連帶保證之法律關係，請求被告丁○○、丙○○
    應連帶給付原告三百十五萬七千八百三十元，及如主文第一項所示之利息、違約
    金；被告丁○○、丙○○、戊○○應連帶給付原告三十五萬二千零七十四元，及
    如主文第二項所示之利息、違約金，即屬有據，應予准許。
四、原告陳明願供擔保，請求宣告假執行，核無不合，茲酌定擔保金額，予以准許。
五、據上結論，本件原告之訴為有理由，依民事訴訟法第三百八十五條第一項前段、
    第八十五條第二項、第三百九十條第二項，判決如主文。
中　　　華　　　民　　　國　　　九十一　年　　　一　　　月　　 十一 　　日
                              臺灣高雄地方法院民事第五庭
~B法　　　官　徐美麗
右為正本係照原本作成。
如不服本判決，應於送達後廿日內，向本院提出上訴狀並表明上訴理由，如於本判決
宣示後送達前提起上訴者，應於判決送達後十日內補提上訴理由書（須附繕本）。
中　　　華　　　民　　　國　　　九十一　年　　　一　　　月　　 十一 　　日
~B法院書記官　楊明月
~F0
~T48
附表一：
┌──┬───────┬────────┬────────┬───────┐
│編號│借  款  金  額│  借  款  期  限│  現  欠  金  額│  備      考  │
│    │ （新台幣）   │  （民   國）   │  （新台幣）    │              │
├──┼───────┼────────┼────────┼───────┤
│一  │三百五十萬元  │  八十七年七月二│  三百十五萬七千│由被告丙○○擔│
│    │              │  十日起至一百零│  八百三十元    │任連帶保證人  │
│    │              │  二年七月二十日│                │              │
│    │              │  止            │                │              │
├──┼───────┼────────┼────────┼───────┤
│二  │一百五十萬元  │  八十七年七月二│  三十五萬二千零│由被告丙○○、│
│    │              │  十日起至九十二│  七十四元      │戊○○擔任連帶│
│    │              │  年七月二十日止│                │保證人        │
└──┴───────┴────────┴────────┴───────┘
附表二：
┌─┬───────┬─────┬─────────┬───────────┐
│編│請　求　金　額│利　　　息│利              率│違        約        金│
│　│　　　　　　　│　　　　　│　　　　  　　　　│                      │
│號│（新  台  幣）│起　算　日│                　│                      │
├─┼───────┼─────┼─────────┼───────────┤
│　│三百十五萬七千│自九十年六│年利率百分之八．九│自九十年七月二十一日起│
│  │八百三十元    │月二十日起│六三              │至清償日止，逾期在六個│
│　│　　　　　　　│至清償日止│　　　　          │月以內者，按上開利率百│
│一│　　　　　　　│  　　　　│　　　　　　　　　│分之十，逾期六個月以上│
│　│　　　　　　　│          │　　　　 　　　　 │者，按上開利率百分之二│
│  │              │          │　　　　　　　　　│十計算之違約金。      │
├─┼───────┼─────┼─────────┼───────────┤
│　│三十五萬二千零│自九十年十│年利率百分之九．三│自九十一年一月廿一日起│
│  │七十四元      │二月二十日│一三              │至清償日止，逾期在六個│
│　│　　　　　　　│起至清償日│　　　　          │月以內者，按上開利率百│
│二│　　　　　　　│止　　　　│　　　　　　　　　│分之十，逾期六個月以上│
│　│　　　　　　　│          │　　　　 　　　　 │者，按上開利率百分之二│
│  │              │          │　　　　　　　　　│十計算之違約金。      │
└─┴───────┴─────┴─────────┴───────────┘
